【裁判字號】    96,易,381
【裁判日期】    971022
【裁判案由】    詐欺
【裁判全文】
臺灣臺東地方法院刑事判決               96年度易字第381號
公  訴  人  臺灣臺東地方法院檢察署檢察官
被      告  甲○○
            丙○○
上列被告等因詐欺案件，經檢察官提起公訴（96年度偵字第2338
號），本院判決如下：
    主  文
甲○○共同連續犯詐欺取財罪，處有期徒刑捌月，減為有期徒刑
肆月，如易科罰金，以銀元佰元即新臺幣玖佰元折算壹日。緩
刑貳年。
丙○○免訴。
    犯罪事實
一、甲○○及丙○○（另為免訴判決，理由詳如後述）前均為址
    設高雄市三民區○○○路65號7樓「一一新安徵信社」（現
    已停業）之業務員，於民國94年10月2日，適乙○○因其妻
    阮氏良外遇一事，循「壹週刊」分類廣告與「一一新安徵信
    社」聯絡，經丙○○承接後，見乙○○有意挽回婚姻，認為
    有機可乘，竟與甲○○及該徵信社業務經理黃永裕（由臺灣
    彰化地方法院另案審理中）共同基於意圖為自己不法所有之
    概括犯意聯絡，於同年月3日，由黃永裕、丙○○及甲○○
    在臺東縣臺東市○○路舊火車站附近之某咖啡店內，向乙○○佯稱「案件直到抓姦完成，預計30至45日負責完成，沒完
    成即退費」，致乙○○信以為真，當場簽訂委託書1紙，並
    交付現金新臺幣（下同）5萬元予丙○○，嗣乙○○復於同
    年月4日及14日，在臺東市東方大鎮郵局（臺東27支局），
    先後匯款約定之捉姦費用10萬元及2萬元至一一新安徵信社
    於華南商業銀行大昌分行所開立之帳號000000000000號帳戶
    內，又於同年10月間至12月28日前之某日，於臺東機場候機
    室內，將現金3萬元交付予甲○○。另黃永裕、丙○○於同
    年11月至12月間之某日，在高雄市三民區○○○路65號7樓
    該徵信社內，持署名為「謝正榮」之委託書，向乙○○訛稱
    ：其妻通姦對象已委託屏東一家徵信社要修理乙○○，需拿
    錢出來處理云云，然因乙○○認為對其所委託之事項並無助
    益，故未支付任何金錢。嗣丙○○復於同年11月至12月間某
    日，在不詳地點向乙○○謊稱：需購買針孔攝影機及竊聽器
    云云，致乙○○陷於錯誤，於同年12月28日在臺東機場前涼
    亭內，將現金20萬元交付予丙○○及甲○○。詎黃永裕、丙○○、甲○○在陸續詐得上開40萬元期間，僅於同年10月中
    旬某日，將跟監乙○○配偶至位於臺東縣臺東市○○路某電
    器行之事實通知乙○○，及交付跟監阮氏良所拍攝之照片供
    乙○○觀看，惟迄未依約履行抓姦之義務，乙○○驚覺受騙
    訴請偵辦，始查悉上情。
三、案經乙○○訴請臺灣臺灣臺東地方法院檢察署檢察官偵查起
    訴。
    理  由
甲、程序方面（有關證據能力之說明）：
一、按被告以外之人於偵查中向檢察官所為之陳述，除顯有不可
    信之情況者外，得為證據，刑事訴訟法第159條之1第2項定
    有明文。查偵查中對被告以外之人所為之偵訊筆錄，性質上
    本屬傳聞證據，惟現階段刑事訴訟法規定檢察官代表國家偵
    查犯罪、實施公訴，依法其有訊問被告、證人及鑑定人之權
    ，證人、鑑定人且須具結，而實務運作時，檢察官偵查中向
    被告以外之人所取得之陳述，原則上均能遵守法律規定，不
    致違法取供，其可信度極高。職是，被告以外之人前於偵查
    中經具結而為證述，除反對該項供述得具有證據能力之一方
    ，已釋明「顯有不可信之情況」之理由外，不宜以該證人未
    能於審判中接受他造之反對詰問為由，即遽指該證人於偵查
    中之陳述不具證據能力。本案證人即被害人乙○○、證人即
    共同被告丙○○，及證人許文在於檢察官偵查中所為之陳述
    ，均未曾提及檢察官在偵查時有不法取供之情形，並無上開
    供述有顯不可信之情況，依上說明，其等於偵查中之證言自
    具有證據能力。
二、次按被告以外之人於審判外之陳述雖不符刑事訴訟法第159
    條之1至第159條之4之規定，而經當事人於審判程序同意作
    為證據，法院審酌該言詞陳述或書面陳述作成時之情況，認
    為適當者，亦得為證據；當事人、代理人或辯護人於法院調
    查證據時，知有刑事訴訟法第159條第1項不得為證據之情形
    ，而未於言詞辯論終結前聲明異議者，視為有前項之同意，
    同法第159條之5復已明文。核其立法意旨在於傳聞證據未經
    當事人之反對詰問予以核實，原則上先予排除。惟若當事人
    已放棄反對詰問權，於審判程序中表明同意該等傳聞證據可
    作為證據，基於尊重當事人對傳聞證據之處分權，及證據資
    料愈豐富，愈有助於真實發見之理念，且強化言詞辯論主義
    ，使訴訟程序得以順暢進行，上開傳聞證據亦均具有證據能
    力。本件判決以下所引用檢察官所舉之各項證據，業經本院
    於準備程序及審理時提示被告甲○○均表示無意見，且同意
    作為本案證據使用（見本院卷第20及56頁），迄於言詞辯論
    終結前復未聲明異議，本院審酌該等證據之取得過程並無瑕
    疵，與本案待證事實間復具有相當之關聯性，以之作為證據
    尚無不當，自得採為本案認定事實之依據。
乙、實體方面：
壹、有罪部分：
一、訊據被告甲○○對於上開犯罪事實，業於本院審理中坦承不
    諱（參見本院卷第56頁），核與證人即告訴人乙○○於警詢
    、檢察事務官詢問及檢察官訊問時證述之情節大致相符（參
    見臺灣臺東地方法院檢察署95年度發查字第133號卷第41至
    44頁、96年度交查字第15號卷第95至97及109頁、95年度他
    字第258號卷第2至4、29及30頁），並經證人即共同被告丙○○於警詢、檢察事務官詢問及檢察官訊問時（參見95年度
    發查字第133號卷第17至20頁、96年度交查字第15號卷第83
    至85、109及110頁、95年度他字第258號卷第18及19頁）；
    證人即共犯黃永裕於警詢中（參見95年度發查字第133號卷
    第35至39頁）；證人許永在於檢察事務官詢問時（參見96年
    度交查字第15號卷第108及109頁）證述明確，此外復有委託
    書1紙、郵政跨行匯款申請書2紙（參見95年度他字第258 號
    卷第7、9及10頁）、華南商業銀行大昌分行95年10月18日（
    95）華昌存字第950105號函檢附一一新安徵信社開戶資料及
    華南商業銀行存款往來明細表各1份（參見95年度發查字第
    133號卷第48至54頁）、臺灣新竹地方法院96年度易字第325
    號刑事判決書1份（參見本院卷第33至38頁背面）附卷可稽
    ，足認被告甲○○上開任意性自白確與事實相符，應可採信
    。綜上，本案事證已臻明確，被告甲○○前揭犯行堪以認定
    ，應予依法論科。
二、被告甲○○行為後，刑法及刑法施行法業於94年2月2日修正
    公布，並自95年7月1日施行，其修正後第2條第1項明定：行
    為後法律有變更者，適用行為時之法律，但行為後之法律有
    利於行為人者，適用最有利於行為人之法律。該條文之規定
    乃與刑法第1條罪刑法定主義契合，而貫徹法律禁止溯及既
    往原則，係規範行為後法律變更所生新舊法律比較適用之準
    據法，是刑法第2條本身雖經修正，但刑法第2條既屬適用法
    律之準據法，本身尚無比較新舊法之問題，應一律適用裁判
    時之現行刑法第2條規定以決定適用之刑罰法律。又以本次
    刑法修正之比較新舊法，應就罪刑有關之共犯、未遂犯、想
    像競合犯、牽連犯、連續犯、結合犯，以及累犯加重、自首
    減輕暨其他法定加減原因（如身分加減）與加減例等一切情
    形，本於統一性及整體性原則，綜其全部罪刑之結果而為比
    較，亦有最高法院95年度第8次刑事庭會議決議可資參照。
    爰就本案有關新舊法比較之情形，論述如下：
  (一)被告甲○○與丙○○、黃永裕共犯本案詐欺取財罪，其行為
    時刑法第28條規定：「二人以上共同『實施』犯罪之行為者
    ，皆為正犯。」修正後該條規定為：「二人以上共同『實行
    』犯罪之行為者，皆為正犯。」修正前刑法第28條所謂實施
    ，包含陰謀、預備、實行，修正後刑法第28條規定僅限於共
    同實行犯罪行為者始成立共同正犯，而排除陰謀犯、預備犯
    之共同正犯。修正前、後刑法第28條既就共同正犯之範圍有
    所變易，自屬犯罪後法律有變更，而非僅屬純文字修正，應
    有新舊法之比較適用（最高法院96年度臺上字第934及1323
    號判決意旨參照）。查被告甲○○與丙○○、黃永裕就所犯
    前揭詐欺取財罪，既係基於共同犯罪之意思而實行犯罪構成
    要件行為，依修正前、後之刑法第28條規定，均構成共同正
    犯，修正後刑法第28條規定對被告甲○○並無較為有利之情
    形，依刑法第2條第1項前段規定，自應適用修正前刑法第28
    條規定論處。
  (二)被告甲○○行為後，刑法第56條連續犯之規定，業已修正公
    布刪除，並自95年7月1日施行，則被告甲○○行為後新法業
    已刪除連續犯之規定，此刪除雖非犯罪構成要件之變更，但
    顯已影響行為人刑罰之法律效果，自屬法律有變更，依修正
    後刑法第2條第1項規定，比較新、舊法結果，仍應適用較有
    利於被告甲○○之行為時法律即舊法論以連續犯（最高法院
    95年第8次刑事庭會議決議參照）。
  (三)刑法第339條第1項之詐欺取財罪，其法定刑得併科銀元1千
    元以下罰金，依被告甲○○行為時之刑罰法律，即罰金罰鍰
    提高標準條例第1條前段、修正前刑法第33條第5款（規定罰
    金為1元以上），並依現行法規所定貨幣單位折算新臺幣條
    例第2條規定折算結果，詐欺取財罪其法定刑得併科銀元1元
    即新臺幣3元以上、銀元1千元即新臺幣3萬元以下罰金。惟
    依據被告甲○○行為後之修正增訂刑法施行法第1條之1第1
    項、第2項前段，及刑法第33條第5款將罰金刑修正為：「新
    臺幣一千元以上，以百元計算之」等規定，刑法第339條第1
    項其法定罰金刑之最高額雖未有變動，惟最低額已提高為新
    臺幣1千元以上，經比較新舊法結果，仍應適用被告甲○○
    行為時之舊法規定，對其較為有利。
  (四)被告甲○○行為後，刑法施行法業已增訂第1條之1，並規定
    ：「中華民國九十四年一月七日刑法修正施行後，刑法分則
    編所定罰金之貨幣單位為新臺幣。九十四年一月七日刑法修
    正時，刑法分則編未修正之條文定有罰金者，自九十四年一
    月七日刑法修正施行後，就其所定數額提高為三十倍。但七
    十二年六月二十六日至九十四年一月七日新增或修正之條文
    ，就其所定數額提高為三倍。」是就現行刑法中，有關於罰
    金刑處罰之規定，即有就新舊法比較之必要，惟經比較增訂
    之刑法施行法第1條之1與被告甲○○行為時之罰金罰鍰提高
    標準條例第1條前段、現行法規所定貨幣單位折算新臺幣條
    例第2條結果，二者規定適用之結果並無不同，自應適用裁
    判時之法律即刑法施行法第1條之1（最高法院96年度臺上字
    第1136號判決意旨參照）。
三、核被告甲○○上開所為，均係犯刑法第339條第1項之詐欺取
    財罪。被告甲○○與丙○○、黃永裕間，就上開詐欺取財犯
    行，有犯意聯絡及行為分擔，均應依修正前刑法第28條規定
    ，論以共同正犯。被告甲○○先後多次詐欺取財犯行，其時
    間緊接、手法相同、觸犯構成犯罪要件相同之罪名，顯係基
    於概括犯意為之，應依修正前刑法第56條規定，論以連續犯
    ，並加重其刑。爰審酌被告甲○○年輕有為，乃不思循正當
    途徑賺取生活所需，竟以非法手段詐取財物，所為實屬不該
    ，惟念及其於警詢、偵查及本院準備程序中雖否認犯行，然
    嗣於本院審理時已坦認犯行，態度尚佳，且於犯罪後迅即與
    告訴人乙○○達成和解，協議由共同被告丙○○將前述詐欺
    所得款項其中之20萬元，分期償還告訴人，告訴人同意不再
    追究被告甲○○之相關民、刑事責任，並具狀撤回對被告甲○○、丙○○之告訴，此有經本院以96年度東院核字第411
    號所核定之臺東縣臺東市調解委員會96年度民調字第181號
    調解書1份及撤回告訴狀1紙存卷可參（參見96年度調參字第
    395號卷第2頁及95年度他字第258號卷第32頁），兼衡被告
    甲○○於本案中僅屬配角，並非居於主導犯罪地位之核心人
    物，相對於共同被告丙○○及共犯黃永裕於本案中所扮演之
    角色，其可責之惡性顯然較輕，並考量被告甲○○之犯罪動
    機、目的、係受僱於一一新安徵信公司擔任業務員及其生活
    狀況、智識程度等一切情狀，量處如主文所示之刑。被告甲○○所犯上開連續詐欺取財罪，係發生於96年4月24日以前
    ，且合於減刑之條件，應依中華民國九十六年罪犯減刑條例
    第2條第1項第3款之規定，減其宣告刑二分之一，併諭知易
    科罰金之折算標準。而被告甲○○行為時即修正前刑法第41
    條第1項前段規定：「犯最重本刑為五年以下有期徒刑以下
    之刑之罪，而受六個月以下有期徒刑或拘役之宣告，因身體
    、教育、職業、家庭之關係或其他正當事由，執行顯有困難
    者，得以一元以上三元以下折算一日，易科罰金。」又被告
    甲○○行為時之易科罰金折算標準，修正前罰金罰鍰提高標
    準條例第2條前段（現已刪除）規定，就其原定數額提高為
    100倍折算1日，則本案被告甲○○行為時之易科罰金折算標
    準，如以銀元3百元折算1日，經折算為新臺幣後，應以新臺
    幣9百元折算為1日。惟95年7月1日修正公布施行之刑法第41
    條第1項前段則規定：「犯最重本刑為五年以下有期徒刑以
    下之刑之罪，而受六個月以下有期徒刑或拘役之宣告者，得
    以新臺幣一千元、二千元或三千元折算一日，易科罰金。」
    比較修正前後之易科罰金折算標準，以95年7月1日修正公布
    施行前之規定，較有利於被告甲○○，是本案自應依刑法第
    2條第1項前段，適用修正前刑法第41條第1項前段規定，併
    諭知前揭易科罰金之折算標準，附此敘明。被告甲○○行為
    後，刑法有關緩刑之規定雖亦經修正，惟緩刑之規定，並非
    關於行為可罰性之法律規範，而係屬刑之宣告規範，應無修
    正後刑法第2條第1項之適用，故犯罪在新法施行前，於新刑
    法施行後裁判，關於緩刑之宣告，自應適用修正後刑法第74
    條之規定（最高法院95年第8次刑事庭會議決議參照）。本
    案被告甲○○前未曾受有期徒刑以上刑之宣告，有臺灣高等
    法院被告前案紀錄表1紙在卷可查，其雖因一時短於思慮，
    致罹刑章，然經此偵、審程序及罪刑之宣告，當知所警惕，
    信無再犯之虞，本院認為上開所宣告之刑以暫不執行為適當
    ，爰併予宣告緩刑2年，以啟自新。
貳、免訴部分：
一、公訴意旨另以：被告丙○○與朱慧敏、黃永裕共同基於意圖
    為自己不法所有之概括犯意聯絡，共犯如犯罪事實欄一所示
    之犯行，因認被告丙○○涉有刑法第339條第1項之詐欺取財
    罪嫌等語。
二、按案件曾經判決確定者，應諭知免訴之判決，並得不經言詞
    辯論為之，刑事訴訟法第302條第1款、第307條，分別定有
    明文。又案件曾經判決確定者，應為免訴之判決，係以同一
    案件，已經法院為實體上之確定判決，該被告應否受刑事制
    裁，即因前次判決而確定，不能更為其他有罪或無罪之實體
    上裁判，此項原則，關於實質上一罪或裁判上一罪，均有其
    適用，最高法院著有32年上字第2578號、49年台非字第20號
    及60年台非字第77號判例可資參照。
三、查被告丙○○所為如犯罪事實欄一所示連續詐欺取財犯行，
    經臺灣新竹地方法院檢察署檢察官以96年度偵緝字第231號
    提起公訴後，業經臺灣新竹地方法院於97年6月14日以96年
    度易字第325號判處有期徒刑10月，減為有期徒刑5月，如易
    科罰金，以銀元300元即新臺幣900元折算1日，緩刑2年確定
    ，有前揭刑事確定判決正本及臺灣高等法院被告前案紀錄表
    各1份在卷足憑（見本院卷第32至38頁背面及47頁）。而本
    案臺灣臺東地方法院檢察署檢察官所起訴之96年度偵字第23
    38號詐欺案件與上開確定判決間，有關被告丙○○部分，其
    被告與被訴之犯罪事實均屬相同，核屬同一案件，殆無疑義
    ，是本案就此部分，顯然係就同一案件重行起訴，揆諸前開
    刑事訴訟法所定及最高法院判例意旨，該部分既為前述臺灣
    新竹地方法院96年度易字第325號確定判決效力所及，爰不
    經言詞辯論，逕為諭知免訴之判決。
據上論斷，應依刑事訴訟法第299條第1項前段、第302條第1款，
刑法第2條第1項前段、（修正前）第28條、第339條第1項、（修
正前）第56條、（修正前）第41條第1項前段、第74條第1項第1
款，中華民國九十六年罪犯減刑條例第2條第1項第3款、第7條、
第9條，刑法施行法第1條之1第1項、第2項前段，判決如主文。
本案經檢察官丁○○到庭執行職務
中    華    民    國    97    年    10    月    22    日
                  刑事第一庭  審判長法  官  蔡崇義
                                    法  官  陳義忠
                                    法  官  康文毅
以上正本證明與原本無異。
如不服本判決應於收受本判決後10日內向本院提出上訴書狀；上
訴書狀應敘述具體理由。未敘述上訴理由者，應於上訴期間屆滿
後20日內向本院補提理由書狀（均須按他造當事人之人數附繕本
）。「切勿逕送上級法院」。
告訴人或被害人對於本判決如有不服，請書具不服之理由狀，請
求檢察官上訴者，其上訴期間之計算係以檢察官收受判決正本之
日期為準。
中    華    民    國    97    年    10    月    22    日
                                    書記官  林傳坤
附錄本案論罪科刑法條全文：
中華民國刑法第339條（普通詐欺罪）
意圖為自己或第三人不法之所有，以詐術使人將本人或第三人之
物交付者，處5年以下有期徒刑、拘役或科或併科1千元以下罰金
。
以前項方法得財產上不法之利益或使第三人得之者，亦同。
前二項之未遂犯罰之。


司法院資訊處製作；財團法人民間司法改革基金會備份。
